【裁判字號】    89,交訴,138
【裁判日期】    900430
【裁判案由】    肇事遺棄罪
【裁判全文】
臺灣桃園地方法院刑事判決                        八十九年度交訴字第一三八號
    公  訴  人  臺灣桃園地方法院檢察署檢察官
    被      告  丙○○
右列被告因肇事遺棄案件，經檢察官提起公訴（八十九年度偵緝字五四五第號），本
院判決如左：
    主  文
丙○○因過失傷害人，累犯，處有期徒刑參月。又駕駛動力交通工具肇事，致人受傷
而逃逸，累犯，處有期徒刑柒月。應執行有期徒刑玖月。
    事  實
一、丙○○於民國八十五年間因賭博案件，經本院判處有期徒刑四月，如易科罰金，
    以三百元折算一日確定，於八十五年八月二十六日易科罰金執行完畢，猶不知警
    惕。又於八十八年十月八日晚間九時三十五分許，駕駛車號ＫＺ─四五五三號自
    用小客車，沿桃園縣楊梅鎮○○路，由新屋往楊梅方向行駛，途經該桃園縣楊梅
    鎮○○路○段三一八號前，明知汽車行駛，在郊外道路，時速不得超過六十公里
    ，且駕駛人原應注意兩車併行之間隔，並隨時採取必要之安全措施，而依當時天
    候、視線、路況等情形，並無不能注意之情事，竟以時速六十五公里之速度，在
    上開限速時速六十公里之路段超速行駛，且疏未注意與前車左側保持安全間隔，
    於自後超越同車道、同方向直行，由乙○○駕駛車號為車號Ｖ六－六八二七號之
    自小客車，不慎擦撞該車號Ｖ六－六八二七號小客車左側後視鏡、左側大燈、保
    險桿等處後，因而致其所駕駛之車號ＫＺ─四五五三號小客車車身失控侵入對向
    車道，適有由未考領機車駕駛執照之甲○○（原名：陳浩憲）騎乘車牌號碼ＢＷ
    Ｒ-九八九號重型機車，亦沿桃園縣楊梅鎮○○路，由楊梅往新屋方向行駛，致
    丙○○所駕駛上開小客車衝撞甲○○騎乘之機車左側，使人、車皆倒地，造成甲○○頭部外傷併左前額擦挫傷六ｘ六公分、左前臂擦挫傷十ｘ五公分、右膝擦挫
    傷八ｘ八公分、左大拇指擦挫傷二ｘ二公分等傷害。而甲○○因受此傷害，意識
    陷於不清而成為無自救力之人，丙○○明知其業已撞傷甲○○，竟不速為甲○○
    為生存所必要之扶助及保護，反掉頭轉向往桃園縣新屋方向駕車逃逸駛離現場，
    幸經乙○○記下丙○○駕駛車輛之車牌號碼報警循線查獲，而甲○○經送醫急救
    後，始倖免於難。
二、案經甲○○訴由桃園縣警察局楊梅分局報請台灣桃園地方法院檢察署檢察官偵查
    起訴。
     理  由
一、訊據被告丙○○固承認於右揭時、地在超車時與乙○○所駕駛之Ｖ六－六八二七
    號自用小客車發生擦撞，並衝入對向車道，擦撞告訴人甲○○騎乘之機車，致人
    、車倒地，甲○○受有傷害等事實，惟矢口否認有何駕駛動力交通工具肇事致人
    受傷而逃逸之犯行，辯稱：伊有停下但沒下車，在車上看到甲○○站起來，以為
    他沒怎樣，且看到現場聚集很多人，因而害怕即離去了云云。經查：（一）被告
    駕駛上開小客車於右揭時、地肇事，因而致告訴人受有前述傷害等事實，業據告
    訴人甲○○指訴綦詳，核與現場目擊證人乙○○證述之情節相符（見台灣桃園地
    方法院檢察署八十九年偵字第二一三四號卷第十一頁至第十二頁、本院九十年一
    月五日筆錄），並據證人即前往現場處理車禍之員警張權錦證述屬實在卷（見台
    灣桃園地方法院檢察署八十九年偵緝字第五四五號卷第二十六頁反面至第二十七
    頁），且被告先則於偵查中辯稱：伊之小客車是被乙○○所駕駛之小客車撞到，
    伊並未撞到甲○○，係因緊張所以才離開現場云云（見台灣桃園地方法院檢察署
    八十九年度偵緝字第五四五號偵查卷第二十一頁），嗣於本院審理時改供稱：伊
    有停下，但沒下車，因伊發現有二、三個陌生人，所以沒有下車；現場燈光很暗
    ，看到告訴人站起來，伊以為沒怎樣；伊看到現場聚了很多人，伊害怕就離開了
    云云（見本院九十年三月二十六日、九十年四月十八日筆錄），足見被告所辯即
    有前後不一之瑕疵，且與事實不符，委無足採。而告訴人甲○○確因本件車禍而
    受有頭部外傷併左前額擦挫傷六ｘ六公分、左前臂擦挫傷十ｘ五公分、右膝擦挫
    傷八ｘ八公分、左大拇指擦挫傷二ｘ二公分等傷害，亦有天成醫院驗傷診斷書乙
    紙在卷足徵；此外，並有桃園縣警察局道路交通事故調查報告表、車籍作業系統
    查詢認可資料各一紙、車禍現場及車損照片九禎在卷可憑。（二）又按汽車行車
    速度在郊外道路，時速不得超過六十公里；汽車行駛時，駕駛人應注意車前狀況
    及兩車併行之間隔，並隨時採取必要之安全措施，道路交通安全規則第九十三條
    第一項第一款後段、第九十四條第三項分別定有明文。被告丙○○於前揭時地駕
    車，自應遵守上開交通安全規定，且當時並無不能注意情形，其竟未注意保持前
    揭行車速度，遽自後方超速行駛超車，且未與右側車輛保持安全間隔，不慎因而
    發生車輛擦撞，致車身失控衝入對向車道肇事，造成甲○○受有上開傷害，又本
    院將本案卷證送請台灣省桃園縣區車輛行車事故鑑定委員會鑑定亦同此認定，有
    該會八十九年十二月十一日八九府車鑑桃字第八九一三九四號函及鑑定意見書附
    卷可參。雖告訴人未考領機車駕駛執照騎乘機車，與有過失，亦同為本件車禍肇
    事之原因；惟按刑法上所謂之「過失」，係指行為人雖非故意，但按其情節應注
    意，並能注意，而不注意者而言，被害人即告訴人甲○○雖與有過失，仍無法減
    免行為人在不超越社會相當性之範圍應有之注意義務，且刑事責任係對於反社會
    行為所加之公之制裁，不若民事責任係專以填補損害為目的，因此並無允許依過
    失相抵之理論，而消長已發生之刑事責任之餘地，是本件被告仍難辭其過失之責
    。而告訴人因本件車禍致受前開所述之傷害，已如前述，是被告之過失行為與告
    訴人之受傷間，具有相當因果關係。而被告既明知已駕車肇事，且告訴人甲○○
    亦因受傷而陷於無自救能力，竟未盡其依道路交通管理處罰條例第六十二條第一
    項規定之汽車駕駛人，駕駛汽車肇事致人受傷或死亡，應即採取救護或其他必要
    措施之扶助及救護義務，反而駕車逕行逃逸，其有肇事逃逸及遺棄犯意至為明灼
    。綜上所述，本件事證已明，被告犯行洵堪認定，應依法論科。
三、核被告所為，係犯刑法第二百八十四條第一項前段之過失傷害罪及刑法第一百八
    十五條之四肇事逃逸罪。又被告所犯上開二罪，立法目的及犯罪構成要件截然不
    同，且駕駛人之肇事逃逸，係在其過失行為發生後，為規避責任，乃另行起意之
    另一行為，故行為人之過失犯行與其肇事致人死傷而逃逸之行為，應屬併罰關係
    ；而刑法第一百八十五條之四肇事致人死傷逃逸罪之構成要件，較同法第二百九
    十四條第一項遺棄罪為寬，且前者之法定刑度係參考後者而定，立法目的似有意
    將駕駛動力交通工具肇事致人受傷而逃逸行為之處罰，以前者之規定取代後者之
    意，且就肇事致人死亡而逃逸者，亦依該罪科以刑責，俾促使駕駛人於肇事後能
    對被害人即時救護，以減少死傷。則在駕駛動力交通工具肇事，致人受傷，使陷
    於無自救能力而逃逸之情形，該刑法第一百八十五條之四係為同法第二百九十四
    條第一項之特別規定，而應優先適用（最高法院八十八年度台上第七三九六號判
    決意旨可資參照）。又被告所犯上開刑法第二百八十四條第一項前段之過失傷害
    罪及第一百八十五條之四肇事逃逸罪罪，犯意各別，行為互殊，應分論併罰。又
    被告曾有如事實欄所載之犯行及執行情形，有台灣桃園地方法院檢察署刑案資料
    查註紀錄表在卷可按，其於五年內再犯本案有期徒刑以上之罪，為累犯，應依法
    加重其刑。爰審酌被告明知其已駕車肇事，並致被害人受有上述傷害之結果，竟
    未對之施以必要之救助而逕行逃離現場，損及被害人之權益，及過失程度，暨被
    害人所受傷害程度、被害人之過失程度及犯後態度等一切情狀，分別量處如主文
    所示之刑，並定其應執行刑，以資懲儆。
據上論斷，應依刑事訴訟法第二百九十九條第一項前段，刑法第一百八十五條之四、
第二百八十四條第一項前段、第四十七條、第五十一條第五款，罰金罰鍰提高標準條
例第一條前段，判決如主文。
本案經檢察官黃智勇到庭執行職務。
中    華     民     國     九十     年      四       月      三十     日
                                      臺灣桃園地方法院交通法庭
                                          法  官  邱滋杉
右正本證明與原本無異。
如不服本判決，應於判決送達後十日內向本院提出上訴狀( 應附繕本 )，上訴於
臺灣高等法院。
                                          書記官  周巧屏
中    華     民     國     九十     年      五       月        七    日
附錄本案論罪科刑法條全文：
刑法第一百八十五條之四：
駕駛動力交通工具肇事，致人死傷而逃逸者，處六月以上五年以下有期徒刑。
刑法第二百八十四條
因過失傷害人者，處六月以下有期徒刑、拘役或五百元以下罰金。致重傷者，處一年
以下有期徒刑、拘役或五百元下罰金。


司法院資訊處製作；財團法人民間司法改革基金會備份。
